臺灣臺南地方法院臺南簡易庭民事判決
110年度南簡字第614號
原      告  明台產物保險股份有限公司

法定代理人  長瀬耕一


訴訟代理人  陳韻文  
被      告  張榮瑞  

上列當事人間請求侵權行為損害賠償事件，經本院於民國110年7
月29日言詞辯論終結，判決如下：
    主  文
一、被告應給付原告新臺幣248,060元，及自民國110年4月17日
    起至清償日止，按年息百分之5計算之利息。
二、訴訟費用新臺幣2,650元由被告負擔。
三、本判決得假執行。但被告以新臺幣82,687元為原告預供擔保
    ，得免為假執行。
    事實及理由
壹、程序方面：
一、按訴狀送達後，原告不得將原訴變更或追加他訴，但擴張或
    減縮應受判決事項之聲明者，不在此限，民事訴訟法第255
    條第1項第3款定有明文。本件原告原起訴請求「被告應給付
    原告新臺幣(下同）620,000元及自起訴狀繕本送達翌日起至
    清償日止按年利率百分之5計算之利息」。嗣於本院民國110
    年7月29日審理期日當庭更正聲明為「被告應給付原告248,0
    60元及自起訴狀繕本送達翌日起至清償日止按年利率百分之
    5計算之利息」（南簡卷第36頁）。因原告變更請求金額，
    核屬減縮應受判決事項聲明，依前揭規定，應予准許。
二、被告受合法通知，無正當理由未於言詞辯論期日到場，核無
    民事訴訟法第386條所列各款情形，爰依原告之聲請，由其
    一造辯論而為判決。
貳、實體方面：
一、原告起訴主張：被告於民國108年4月11日10時2分許，駕駛O
    OOOOOO號自小客車，行經台南市南區中華西路一段6巷口對
    面，因變換車道時未注意車況保持安全距離，擦撞由原告承
    保訴外人顏ＯＯ所有並由其本人駕駛之OOOOOOO號自小客車，
    致左側車身受有嚴重損壞，原告已依保險契約賠付系爭汽車
    必要修復費用620,000元（估價單總額為637,505元，折扣後
    給付總額為620,000元，工資、烤漆及零件費用折算之計算
    式及金額如附表計算式）。又零件費用折舊後加上工資及烤
    漆費用，合計248,060元（詳如附表計算式）。原告爰依侵
    權行為及保險代位之法律關係提起本件訴訟等語。並聲明：
    被告應給付原告248,060元，及自起訴狀繕本送達翌日即110
    年4月17日起至清償日止，按年息百分之5計算之利息。
二、被告未於言詞辯論期日到場，亦未提出書狀作任何聲明或陳
    述。
三、得心證之理由：
  ㈠本件原告主張上開事實，業據提出所述相符之中華賓士臺南
    廠估價單及電子計算機統一發票、臺南市政府警察局道路交
    通事故當事人登記聯單、交通事故現場勘驗圖、行車執照、
    系爭車輛受損照片、理賠同意書、賠款同意書、代位求償同
    意書等件為證(司南簡調卷第15至43頁)，核與臺南市政府警
    察局第六分局110年4月6日函文及檢送本件交通事故肇事相
    關資料相符(司南簡調卷第71至109頁)。又被告經合法通知
    ，未於言詞辯論期日到場，亦未提出書狀作何聲明或陳述以
    為爭執，本院依上開調查證據之結果，堪信原告之主張為真
    實。
  ㈡按因故意或過失，不法侵害他人之權利者，負損害賠償責任
    ；汽車、機車或其他非依軌道行駛之動力車輛，在使用中加
    損害於他人者，駕駛人應賠償因此所生之損害，民法第184
    條第1項前段、第191條之2分別定有明文。又按不法毀損他
    人之物者，被害人得請求其物因毀損所減少之價額，民法第
    196條明文可參，而所謂賠償物被毀損所減少之價額，得以
    修復費用為估定標準，但以必要者為限，例如修理材料以新
    品更換舊品，應予折舊，此有最高法院77年度第9次民事庭
    會議決議可供參酌。查系爭車輛係101年4月出廠，此有系爭
    車輛行車執照1紙附卷可查(司南簡調卷第15頁)，迄本件車
    禍事故發生時即108年4月11日，已使用約7年1月，則計算系
    爭車輛材料零件之損害賠償數額時，自應扣除折舊部分始屬
    合理。再依行政院所頒固定資產耐用年數表及固定資產折舊
    率表，非運輸業用客車、貨車之耐用年數為5年，依平均法
    計算其折舊結果（即以固定資產成本減除殘價後之餘額，按
    固定資產耐用年數表規定之耐用年數平均分攤，計算折舊額
    ），每年折舊率為5分之1，並參酌營利事業所得稅查核準則
    第95條第6項規定「固定資產提列折舊採用定率遞減法者，
    以1年為計算單位，其使用期間未滿1年者，按實際使用之月
    數相當於全年之比例計算之，不滿1月者，以1月計」，上開
    非運輸業用客車、貨車已使用7年1月，則零件扣除折舊後之
    修復費用估定為74,388元【計算方式：1.殘價＝取得成本÷(
    耐用年數＋1)即446,328÷(5+1)≒74,388（小數點以下四捨五
    入）；2.折舊額＝(取得成本－殘價)×1/（耐用年數）×（使用
    年數）即(446,328－74,388)×1/5×（7+1/12）≒371,940（小
    數點以下四捨五入）；3.扣除折舊後價值＝（新品取得成本－
    折舊額）即446,328－371,940＝74,388】。最後加計修復系爭
    汽車之工資及烤漆費用之修復必要費用，是本件受損系爭自
    小客車回復原狀所需修復費用扣除零件折舊後所得請求之金
    額總計為248,060元（詳如附表計算式）。
  ㈢另按損害賠償祇應填補被害人實際損害，保險人代位被害人
    請求損害賠償時，依保險法第53條第1項規定，如其損害額
    超過或等於保險人已給付之賠償金額，固得就其賠償之範圍
    ，代位請求賠償，如其損害額小於保險人已給付之賠償金額
    ，則保險人所得代位請求者，應祇以該損害額為限，最高法
    院65年台上字第2908號判例參照。本件被保險人因被告行為
    致系爭車輛受有損害，其回復原狀所需修理費用扣除折舊後
    所得請求之修復費用為248,060元，已如前述，即被保險人
    實際之損害額，原告於給付保險金後，固得代位被保險人對
    被告請求損害賠償，惟其所得代位請求者，僅在上開損害額
    範圍內，應無疑義。
　㈣末按給付無確定期限者，債務人於債權人得請求給付時，經
    其催告而未為給付，自受催告時起，負遲延責任；其經債權
    人起訴而送達訴狀，與催告有同一之效力，民法第229條第2
    項定有明文。又遲延之債務，以支付金錢為標的者，債權人
    得請求依法定利率計算之遲延利息；但約定利率較高者，仍
    從其約定利率；應付利息之債務，其利率未經約定，亦無法
    律可據者，週年利率為百分之5，亦為同法第233條第1項及
    第203條所明定。本件原告已履行其保險賠償義務賠付完畢
    ，其請求自被告繕本送達之翌日即110年4月17日（送達證書
    見南司簡調卷第65頁）起至清償日止，按年息百分之5計算
    之利息，即屬有據。
四、綜上所述，原告本於侵權行為及保險代位之法律關係，請求
    被告應給付原告248,060元及自民國110年4月17日起至清償
    日止，按年息百分之5計算之利息，為有理由，應予准許。
五、本件係命被告給付金額未逾50萬元之判決，適用簡易訴訟程
    序所為被告敗訴之判決，本院併依民事訴訟法第389條第1項
    第3、5款之規定，依職權宣告假執行。並依同法第392條第2
    項規定，依職權宣告被告如預供擔保，得免為假執行。
六、原告起訴後減縮請求金額為248,060元，應徵第一審裁判費2
    ,650元（原告減縮部分之裁判費依法由原告自行負擔），本
    件除原告支出之第一審裁判費2,650元外，兩造並無其餘費
    用之支出，爰依民事訴訟法第87條第1項之規定，確定本件
    訴訟費用額如主文第2項所示。
七、據上論結，本件原告之訴為有理由，判決如主文。　　
中　　華　　民　　國　　110 　年　　8　　月　　12　　日
                    臺南簡易庭    法　官  侯明正
以上正本係照原本作成。
如不服本判決，應於判決送達後20日內，向本院提出上訴狀並表
明上訴理由，如於本判決宣示後送達前提起上訴者，應於判決送
達後20日內補提上訴理由書（須附繕本）。
中　　華　　民　　國　　110 　年　　8　　月　　12　　日
                                  書記官  陳世明　
　　　　　　　　　　　　　　　　　
計算式：
品項 估價表原金額 折扣後各細項金額 折舊後金額 工資 72,259元  計算式：72,259×620,000÷637,505＝70,274.8 四捨五入為70,275元 70,275元 （無須折舊） 烤漆 106,316元  計算式：106,316×620,000÷637,505＝103,396.7 四捨五入為103,397元 103,397元 （無須折舊） 零件 458,930元 計算式：458,930×620,000÷637,505＝446,328.4 四捨五入為446,328元 74,388元 總金額 637,505元 620,000元 248,060元